【裁判字號】    90,交易,197
【裁判日期】    900621
【裁判案由】    過失傷害
【裁判全文】
臺灣板橋地方法院刑事判決                          九十年度交易字第一九七號
    公  訴  人  臺灣板橋地方法院檢察署檢察官
    被      告  丙○○
右列被告因過失傷害案件，經檢察官提起公訴（八十九年度偵字第二○二四四號），
本院判決如左：
    主      文
丙○○因過失傷害人，處拘役伍拾日，如易科罰金，以參佰元折算壹日。
    事      實
一、丙○○於民國八十九年七月一日晚間七時許，駕駛車牌號碼ＱＯ－九二三六號（
    起訴書誤載為車牌號碼ＱＯ－九二三八號，應予更正）自用小客車，沿臺北縣板
    橋市○○○路○段由板橋往土城方向行駛，並在臺北縣板橋市○○○路○段八十
    六號前為路邊停車，當停妥車輛，欲開啟左前車門下車之際，本應注意停車向外
    開啟車門時，應注意行人、車輛，並讓其先行，而依當時情形，又無不能注意之
    情事，竟疏未注意其車輛左後方有無來車駛近，即貿然開啟左前車門，適甲○○
    騎乘車牌號碼ＧＥＮ－八四七號重型機車沿臺北縣板橋市○○○路○段由板橋往
    土城方向行駛，正直行通過停放在上址之車牌號碼ＱＯ－九二三六號自用小客車
    左側，猝遇車牌號碼ＱＯ－九二三六號左前車門開啟，閃避不及，致撞上該自用
    小客車之左前車門，造成甲○○人車倒地，受有右側脛、腓骨粉碎性骨折等傷害
    ；丙○○於肇事後，在有偵查犯罪職權之機關尚不知何人肇事前，即託乙○○以
    電話報警，並主動向到場處理之臺北縣警察局板橋分局後埔派出所員警自首肇事
    致人受傷。
二、案經甲○○訴由臺北縣警察局板橋分局報請臺灣板橋地方法院檢察署檢察官偵查
    起訴。
    理      由
一、訊之被告丙○○固不諱有於右揭時、地路邊停車，及其車門與被害人甲○○所騎
    乘之機車發生碰撞等情，惟矢口否認有何過失，辯稱：伊於車輛停妥下車後，站
    立於車門與車身間，車門開啟角度約四十五度，並未全開，當伊欲關閉車門時，
    遭被害人甲○○騎乘機車撞上伊之車門云云；經查：右揭事實，迭據被害人甲○○於警訊、偵查及本院審理時指訴不移（見偵查卷第九頁至第十一頁反面、第二
    十八頁反面及本院九十年五月十七日訊問筆錄），並有與其指述相符之道路交通
    事故調查報告表、車損與現場照片十一幀，及亞東紀念醫院診斷證明書等存卷可
    資佐證，又系爭道路交通事故發生，被告並未因此受到任何傷害，亦據被告供明
    （見本院九十年五月十七日訊問筆錄），益徵被告所辯係站立於車門與車身間欲
    關閉車門時遭被害人撞及車門云云不實，蓋依車牌號碼ＱＯ－九二三六號自用小
    客車之構造，車輛前門之門軸係位在車門前方與車身前葉子板銜接處附近（見偵
    查卷第十七頁及第三十一頁所附相片），自用小客車之駕駛人倘下車後欲關上車
    門，必由車門後方退出，而站立於前車門之外側或後側推閉車門，否則駕駛人必
    被夾於車門及車身之間而無法自車外關上車門，設被告如其辯解，倘已下車，欲
    關上車門，如站在前門後側，應先於車門遭被害人撞及，如站在前門外側正欲關
    門，於車門猝受被害人機車撞擊向外位移時，亦必遭到波及，對照卷內相片顯示
    車牌號碼ＱＯ－九二三六號自用小客車於系爭道路交通事故發生後，左前車門外
    緣下擺外翻變形，車門軸與車身接合處之車身葉子板凹損等情形（見偵查卷第三
    十一頁），被告豈有毫髮無傷之理﹖詎被告竟執於被害人撞上車門前，係欲關門
    而站立在車門與車身間為辯，又陳明碰撞發生後未受傷，均與經驗法則不符，殊
    屬違常，孰能置信﹖另證人即與被告同車之乘客乙○○雖結證一度附和被告於碰
    撞發生前已下車之說，惟嗣後亦陳明未親睹碰撞發生之情形（見本院九十年五月
    十七日訊問筆錄），是其關於被告於碰撞發生前已下車之證言無非迴護之詞，亦
    難信實；按停車向外開啟車門時，應注意行人、車輛，並讓其先行，道路交通安
    全規則第一百十二條第一項第十五款規定甚明，此為汽車駕駛人停車時應盡之注
    意義務，而觀卷內道路交通事故調查報告表繪示，系爭道路交通事故發生時，夜
    間有照明、道路形態為直路、路面乾燥、無缺陷，被告亦陳明未飲酒，路況、視
    線均良好（見偵查卷第四頁），是依當時情形，亦無不能注意之情事，此際倘被
    告能盡其注意義務，於開啟車門前能注意車輛，並讓其先行，被害人當通行無礙
    ，詎其疏於注意，貿然開啟車門，以致肇事，造成被害人受傷，被告有過失，及
    其過失與被害人所受傷害間有相當因果關係，均灼然至明，系爭道路交通事故前
    經公訴人送請鑑驗結果，認被告駕駛自用小客車開啟車門未注意後方來車為肇事
    原因，被害人駕駛重機車無肇事因素，有臺灣省臺北縣區車輛行車事故鑑定委員
    會九十年三月七日北鑑字第九○○一五七號鑑定意見書在卷可憑，與本院認定之
    事實相符，可供參考；綜上被告所辯，無非推諉卸責之詞，不足採信，本案事證
    明確，被告犯行堪予認定，應依法論科。
二、核被告丙○○所為，係犯刑法第二百八十四條第一項前段之過失傷害罪。被告於
    肇事後，在有偵查犯罪職權之機關尚不知何人肇事前，即託同車乘客乙○○以電
    話報警，並主動向到場處理之臺北縣警察局板橋分局後埔派出所員警坦承肇事致
    人受傷，此據被告陳明，核與證人乙○○結證所述及卷內道路交通事故調查報告
    表之記載相符，為對未發覺之過失傷害犯罪自首而接受裁判，應依刑法第六十二
    條前段規定減輕其刑。爰審酌被告開啟車門失慎，造成被害人受傷，過失程度非
    微，應予非難，兼衡被告無不良素行、被害人所受傷勢，及被告犯後態度等一切
    情狀，量處如主文所示之刑；又被告行為後，刑法第四十一條於九十年一月四日
    修正，同年月十日經總統公布施行，其規定：「犯最重本刑為五年以下有期徒刑
    以下之刑之罪，而受六個月以下有期徒刑或拘役之宣告，因身體、教育、職業、
    家庭之關係或其他正當事由，執行顯有困難者，得以一元以上三元以下折算一日
    ，易科罰金。但確因不執行所宣告之刑，難收矯正之效，或難以維持法秩序者，
    不在此限。」「併合處罰之數罪，均有前項情形，其應執行之刑逾六月者，亦同
    」，前述易科罰金之折算標準，另已據罰金罰鍰提高標準條例第二條前段規定，
    就其原定數額提高為一百倍折算一日，按照刑法第二條第一項前段規定，就被告
    所受宣告之刑，自應依前引修正後之刑法第四十一條第一項前段規定，諭知易科
    罰金之折算標準，資為懲儆。
據上論結，應依刑事訴訟法第二百九十九條第一項前段，刑法第二百八十四條第一項
前段、第六十二條前段、第二條第一項前段、第四十一條第一項前段，罰金罰鍰提高
標準條例第一條前段、第二條，判決如主文。
本案經檢察官郭緯中到庭執行職務。
中      華      民      國    九十    年      六      月     二十一     日
                                      臺灣板橋地方法院交通法庭
                                          法  官  蔡  新  毅
右正本證明與原本無異。
如不服本判決，應於判決送達後十日內，向本院提出上訴狀。
                                          書記官  謝  麗  秋
中      華      民      國    九十    年      六      月     二十一     日
※附錄本案論罪科刑法條全文※
中華民國刑法第二百八十四條：
因過失傷害人者，處六月以下有期徒刑、拘役或五百元以下罰金，致重傷者，處一年
以下有期徒刑、拘役或五百元以下罰金。
從事業務之人，因業務上之過失傷害人者，處一年以下有期徒刑、拘役或一千元以下
罰金，致重傷者，處三年以下有期徒刑、拘役或二千元以下罰金。


司法院資訊處製作；財團法人民間司法改革基金會備份。
